【裁判字號】    97,交聲,720
【裁判日期】    970624
【裁判案由】    交管條例聲異
【裁判全文】
臺灣板橋地方法院交通事件裁定         97年度交聲字第720號
原處分機關  交通部公路總局臺北區監理所
異  議  人
即受處分人  甲○○
上列受處分人因違反道路交通管理處罰條例案件，對於交通部公
路總局臺北區監理所於民國九十七年四月一日所為之北監自裁字
裁四○－ＡＥＷ四四四一九六號裁決處分，聲明異議，本院裁定
如下：
    主  文
原處分撤銷。
甲○○不罰。
    理  由
一、原處分意旨略以：異議人即受處分人甲○○駕駛車牌號碼一
    六六六－ＱＤ號自用小客車，於民國九十七年一月二十日十
    九時五十三分許，在臺北市○○○路○段十四巷、天母東路
    六十九巷口處，因有「駕車行經有燈光號誌管制之交岔路口
    闖紅燈」之違規行為，經臺北市政府警察局士林分局警備隊
    警員以北市警交字第ＡＥＷ四四四一九六號舉發違反道路交
    通管理事件通知單當場舉發，經查證違規行為屬實，乃於九
    十七年四月一日製發北監自裁字裁四○－ＡＥＷ四四四一九
    六號違反道路交通管理事件裁決書，依道路交通管理處罰條
    例第五十三條第一項、第六十三條第一項第三款（裁決書漏
    載「第一項第三款」）規定，裁處受處分人罰鍰新臺幣（下
    同）二千七百元，並記違規點數三點。
二、聲明異議意旨略稱：當天伊車速正常，在綠燈號誌且無變換
    燈號情況下通過路口，到達目的地停車場停好車後，警員上
    前說伊闖紅燈，但無法提出任何證據，當時車上尚有乘客丙○○可以證明伊並無闖紅燈行為，爰依法聲明異議，請求撤
    銷原處分云云。
三、按法院受理交通事件，準用刑事訴訟法之規定，道路交通管
    處罰條例第八十九條前段定有明文，是刑事訴訟法第一百五
    十四條第二項「犯罪事實應依證據認定之，無證據不得認定
    犯罪事實。」之規定及最高法院七十六年臺上字第四九八六
    號判例「認定犯罪事實所憑之證據，雖不以直接證據為限，
    間接證據亦包括在內。然而無論直接證據或間接證據，其得
    為訴訟上之證明者，須於通常一般之人均不致有所懷疑，而
    得確信其為真實之程度者，始得據為有罪之認定。倘其證明
    尚未達到此一程度，而有合理之懷疑存在，而無從使事實審
    法院得有罪之確信時，即應由法院為諭知被告無罪之判決。
    」所揭示刑事訴訟法上法院認定事實之最重要原則，於法院
    審理行為人違反道路交通管理處罰條例案件時，當有其適用
    。易言之，法院於審理行為人違反道路交通管理處罰條例案
    件，當踐行完畢調查證據程序後，為事實之認定時，如就原
    處分機關所認定之行為人違規事實仍有合理之訴訟上懷疑，
    而無法確信行為人確有該當於道路交通管理處罰條例各該處
    罰條文之構成要件事實時，此際即應依訴訟上之待證事實「
    倘有懷疑，則從被告之利益作解釋」之證據法則，作對受處
    分人有利之認定。
四、經查：
    (一)異議人即受處分人甲○○駕駛車牌號碼一六六六－ＱＤ號
      自用小客車，於九十七年一月二十日十九時五十三分許，
      在臺北市○○○路○段十四巷、天母東路六十九巷口處，
      經臺北市政府警察局士林分局警備隊警員認其有「駕車行
      經有燈光號誌管制之交岔路口闖紅燈」之違規行為，以北
      市警交字第ＡＥＷ四四四一九六號舉發違反道路交通管理
      事件通知單當場舉發等情，有上開舉發通知單影本一紙在
      卷可稽。
    (二)而異議人於本院訊問時陳稱：「我那天確實沒有闖紅燈，
      而且警察是說有人舉發我闖紅燈，當時我在停車場步行出
      來的時候警察才來舉發我，當時同車人員有丙○○，在場
      人員還有停車場管理員。」、「我有沒有闖紅燈，我有看
      到警示燈，我還有跟劉佩欣說今天警察很多，如果我真的
      有闖紅燈，我怎麼會在那裡慢慢排隊駛入停車場，而且如
      果有闖紅燈怎麼可能還在那裡停車，我應該是趕快開走才
      對，怎麼可能在那裡等警察來開單，那天車子很多，如果
      事後有查證停車場的排隊情形，應該可以發現同款的車子
      很多，所以可能是他們看錯了。」乙節，核與證人丙○○
      當庭具結證述：「我當時有坐在甲○○的車子上，因為車
      子很多，所以我們才開車到案發的停車場，我們進場的時
      候，車子很多，停車場現場還有很多人在停車，當時行經
      該路口，異議人沒有闖紅燈，當時行經該路口，就已經有
      看到警員的巡邏車，當時警察來舉發闖紅燈，我們是覺得
      他是不是看錯了，警員說因為有民眾有舉發，所以他們要
      告發，還告訴我們，如果有意見可以去申訴。」等情相合
      。按證人丙○○既係本件舉發當時異議人車上之乘客，當
      對遭警員舉發之經過情形記憶深刻，且其與異議人僅係朋
      友關係，要無僅為免除二千七百元之罰鍰處分，除耗費相
      當時間至本院接受訊問外，並冒涉犯偽證罪刑事責任之風
      險，特意為虛偽不實證詞之理，故本院認證人丙○○所為
      之前開證述，尚無不可採信之處。
    (三)又證人即舉發警員乙○○於本院訊問時雖證稱：「我與我
      的同事在中山北路七段跟天母東路執行防搶勤務，我們作
      路檢，巡邏車停在往北方向路口，有開警示燈，就有看到
      自小客車一六六六－ＱＤ，我們站在那裡，看到沿天母東
      路六九巷往北開，我們剛好在那個路口，那時是紅燈，路
      人就看到就說我們怎麼沒有舉發，我看異議人通過的時候
      ，當時圖中一、二的紅綠燈都是紅燈，異議人是闖過兩個
      紅燈，車子還沒有過一號紅燈，一、二紅綠燈就已經是紅
      燈了，路人說警察怎麼不管有人闖紅燈，是不是不管了，
      我們後來就走路過去，因為我們有看到他們轉進停車場，
      所以我們就過去，當時過去有跟異議人說我們當場有看到
      他闖紅燈，而且也有路人有看到，可是異議人拒絕簽罰單
      」等語。惟查，證人乙○○於接獲異議人第一次申訴時，
      係表明本件為「經員警當場攔停，依違規事實製單舉發」
      ，然於接獲異議人第二次申訴時，另表明本件為「員警當
      場攔查不及致記下車號後，一路跟隨臺端車輛進入停車場
      後攔停舉發，並依違規事實製單舉發，惟臺端拒絕簽收違
      規通知單」，有臺北市警察局士林分局九十七年二月十二
      日北市警士分交字第○九七三○三○九三○○號函、九十
      七年三月十二日北市警士分交字第○九七三○六一二一○○號函影本在卷可稽，就舉發過程證人乙○○說詞前後不
      一，難認無疑；且證人乙○○所言除與證人丙○○前開證
      述內容顯有歧異外，若證人乙○○確係在臺北市○○○路
      ○段十四巷、天母東路六十九巷執行路檢，衡諸常情，異
      議人應不會在前方路口有警員攔檢之狀況下，仍駕車逕行
      闖越該紅燈；況異議人確有無視警員在場，仍強行違規闖
      紅燈之情，異議人亦應立即加速逃離，焉有駛進路口不遠
      處之停車場，予證人乙○○尾隨進入停車場而查獲本案汽
      車之理？退而言之，證人乙○○確有親眼目睹異議人闖紅
      燈，亦當能記明本案汽車之車牌號碼、車型等特徵，以逕
      行舉發之方式取締即可，有何必要尾隨進入異議人停車地
      點進行開單舉發？故本院認證人乙○○執行本件交通違規
      取締，實存有瑕疵，其是否誤將其他違規車輛，認定係異
      議人所駕駛之本案汽車，不無疑問。從而，本件異議人是
      否確有闖紅燈事實，容有可資合理懷疑之處，無從僅憑證
      人乙○○所述，即遽認異議人確有闖紅燈之情。
    (三)綜上，本件既不能證明異議人於上開時、地有「駕車行經
      有燈光號誌管制之交岔路口闖紅燈」之違規事實，原處分
      機關未予詳查，徒憑原舉發機關之舉發，即對異議人為首
      揭之處分，難認適法；此外，本院復查無其他積極證據足
      認異議人確有原處分機關所認定之違規行為，爰撤銷原處
      分，依法為異議人不罰之諭知，以昭慎重。
五、據上論斷，應依道路交通案件處理辦法第二十條前段，裁定
    如主文。
中    華    民    國    97    年    6     月    24    日
                    交通法庭    法  官  絲鈺雲
以上正本證明與原本無異
如不服本裁定應於送達後5日內向本院提出抗告狀
                                書記官  周玉茹
中    華    民    國    97    年    6     月    24    日


司法院資訊處製作；財團法人民間司法改革基金會備份。
